【裁判字號】    97,重智,9
【裁判日期】    980527
【裁判案由】    侵權行為損害賠償
【裁判全文】
臺灣板橋地方法院民事判決               97年度重智字第9號
原      告  準晟齒輪機械有限公司
兼法定代理  乙○○
人
共      同
訴訟代理人  林靜文律師
複 代 理人  洪聖濠律師
被      告  永昇紙業股份有限公司
兼法定代理  丙○○
人
被      告  僑邦機械有限公司
兼法定代理  甲○○
人
共      同
訴訟代理人  賴安國律師
上列當事人間請求侵權行為損害賠償事件，提起刑事附帶民事訴
訟（96年度重附民字第41號），本院刑事庭移送前來，經本院於
民國98年5 月7 日言詞辯論終結，判決如下：
    主    文
被告丙○○應給付原告乙○○新臺幣肆拾萬元，及自民國九十七
年八月十八日起至清償日止，按年息百分之五計算之利息。
原告其餘之訴駁回。
訴訟費用由被告丙○○負擔十分之一，餘由原告負擔。
本判決第一項得假執行；但被告丙○○以新臺幣肆拾萬元為原告
乙○○供擔保後，得免為假執行。
原告其餘假執行之聲請駁回。
    事實及理由
壹、程序事項：
一、按「因犯罪而受損害之人，於刑事訴訟程序固得附帶提起民
    事訴訟，對於被告請求回復其損害，但其請求回復之損害，
    以被訴犯罪事實所生之損害為限，否則縱令得依其他事由，
    提起民事訴訟，亦不得於刑事訴訟程序附帶為此請求」，最
    高法院60年台上字第633 號判例、97年度台上字第1809號裁
    判可資參酌。
二、本院96年度易字第1479號刑事判決所認定之事實為：「丙○○為永昇紙業股份有限公司（下稱永昇公司）之負責人，甲○○為永昇公司股東，同時為僑邦機械有限公司（下稱僑邦
    公司）之負責人，乙○○則為準晟齒輪機械有限公司（下稱
    準晟公司）之負責人。緣丙○○、甲○○有感於市面上所生
    產之抽取式面紙體積過大，擬開發面紙盒縮小，但內容量增
    加之抽取式面紙產品，乃由甲○○將此想法告知乙○○，乙○○遂於民國94年間，以自己原有之創作為基礎，配合甲○○所提出之需求，研發出「皮帶式送料連結方式油壓成型機
    」（下稱「油壓成型機」），利用油壓泵對面紙進行擠壓，
    以達到縮小面紙盒之包裝、增加內部紙張容量之目的。丙○○、甲○○於94年6 月間，以僑邦公司名義，向乙○○經營
    之準晟公司購得該「油壓成型機」，原擬向經濟部智慧財產
    局申請永昇公司生產之抽取式面紙新型專利，惟丙○○與「
    臺揚國際商標事務所」所長盧財發洽談後，認為須連同生產
    該產品之機器一併申請。丙○○、甲○○慮及商機，在均知
    「油壓成型機」之形狀、構造、裝置，乃由乙○○所創作，
    乙○○提供予丙○○、甲○○之「油壓成型機」示意圖即立
    體外觀圖、平面圖各1 張，則係乙○○所創作而享有著作權
    之圖形著作，提供之目的，僅為使丙○○、甲○○便於與相
    關機器連結及規劃輸送帶之配置，仍共同基於侵害著作財產
    權及使公務員登載不實之犯意聯絡，於94年7 月間，委請不
    知情之盧財發，在址設臺北縣三重市之「臺揚國際商標事務
    所」內，擅自重製上開示意圖成符合申請新型專利之圖式，
    並於專利申請書上填載該「油壓成型機」為丙○○創作之不
    實資料，以永昇公司為專利申請人，將申請書併同重製之圖
    式等申請專利文件，於94年8 月17日向經濟部智慧財產局申
    請名為「面紙真空油壓機」之新型專利，致負責為形式審查
    之經濟部智慧財產局公務員不察，而於職務上所掌管之專利
    權簿等公文書上為不實之登載，並據以依法公告（專利證書
    號數：M285453 號），足生損害於經濟部智慧財產局公告之
    公信力及乙○○之權益。」
三、經查，原告提起刑事附帶民事訴訟之請求，係認為渠等之專
    利申請權，遭被告不法行為致使公務權登載不實，構成民法
    第184 條之侵權責任，自得提起本件刑事附帶民事訴訟之請
    求。惟專利法業已除罪化，亦即侵害專利權或專利申請權均
    無刑事責任。再者，上開刑事認定之犯罪事實係指「使公務
    員登載不實」之行為，與侵害專利申請權之行為不同，故縱
    然原告前揭之主張屬實，亦與被訴犯罪事實無涉，僅得另外
    提起或於本件追加提起民事訴訟。亦即，侵害原告之專利申
    請權，並不會構成刑事責任，亦無法為刑事判決所認定之犯
    罪事實，故無法提起刑事附帶民事訴訟。再者，本院曾闡明
    原告是否追加起訴，並已於98年4 月20日裁定命原告就專利
    申請權之損害補繳裁判費用，原告已於同年月23日收受該裁
    定，有送達證書在卷可稽，然原告仍於本院最後言詞辯論程
    序中表明，無庸追加起訴等語（分見本院97年度重智第9 號
    卷第146-147 頁、第186-189 頁、第193 頁），參酌上開說
    明，原告於本件刑事附帶民事訴訟程序起訴主張專利申請權
    受被告之不法侵害，致有損害新臺幣（下同）5,402 萬元，
    及其法定遲延利息之主張，核與刑事附帶民事訴訟之要件不
    符，且迄今又未補繳裁判費用，故其此部分之主張，程序上
    應先駁回。
四、末按訴狀送達後，原告不得將原訴變更或追加他訴，但擴張
    或減縮應受判決事項之聲明者，不在此限，民事訴訟法第25
    5 條第1 項第3 款亦定有明文。本院原告對於法定遲延利息
    之起算日，原起訴主張依起訴狀繕本送達被告翌日起算，嗣
    於本院審理中減縮自97年8 月18日起至清償日止，按年息5
    ％計算之法定遲延利息，參酌上開說明，亦應准許，附此敘
    明。
貳、實體事項：
一、原告起訴主張：
  (一)被告丙○○係永昇公司之負責人，被告甲○○則為永昇公司
    股東之一，同時為僑邦公司之負責人，原告乙○○則係準晟
    公司之負責人。原告乙○○於93年間，研發出「皮帶式送料
    連結方式油壓成型機」（下稱「油壓成型機」），利用油壓
    泵對面紙進行擠壓，以達到縮小面紙盒之包裝、增加內部紙
    張容量之目的。詎被告丙○○與甲○○覬覦「油壓成型機」
    產出之龐大商業利益，擬向經濟部智慧財產局提出新型專利
    之申請手續，以壟斷市場利益，竟於94年6 月間某日丙○○
    以僑邦公司名義向準晟公司訂購上開機器1 臺後，共同意圖
    為自己不法之所有及不法利益，由被告甲○○於同年7 月間
    ，以要估計機器所需面積俾便事先規劃輸送帶等相關設備為
    由，要求乙○○提供上開「油壓成型機」之示意圖，致乙○○不疑有他而陷於錯誤，傳真該機器示意圖（立體圖、平面
    圖各1 ，下稱系爭圖形著作）2 紙予甲○○。
  (二)被告丙○○與甲○○於取得上開機器之示意圖後，雖明知上
    開示意圖係原告乙○○享有系爭圖形著作之著作權，且明知
    自身非「油壓成型機」之實際創作人，竟共同委由不知情之
    專利代理人盧財發非法重製上開機器示意圖，並於94年8 月
    17日，以被告丙○○為專利申請人名義，於申請書上填載發
    明人為被告丙○○之不實資料，併同上開重製圖樣，向經濟
    部智慧財產局申請名為「面紙真空油壓機」之新型專利，致
    負責之經濟部智慧財產局公務員不察，而於職務上所掌管之
    公文書上為不實之登載，並據以依法審定公告（專利證書號
    數：M285453 號），足生損害於經濟部智慧財產局公告之公
    信力及原告乙○○之權益。
  (三)系爭圖形著作之特性在於非長期投入油壓成型機之設計、製
    作者，即令熟悉繪圖軟體，仍無法繪製出相關設計圖，故系
    爭圖形著作係原告乙○○自91年起即開始累積、長期投入構
    思、重複修改設計所得之創作成果。從而，原告所受之損害
    為何，應係指原告乙○○為創作系爭圖形著作之所有資源投
    入，包括原告長達三年每月10萬元之心力投入，原告為實驗
    相關機器、創作、修改而每月以3 萬元聘請員工之損失，以
    及因創作、修改所須其他電腦、零件、開模費用約30萬元，
    合計受有498 萬元。再者，圖形著作之另一特性，即在於去
    得該圖形著作之人，即有可能按圖施作，故其背後所代表之
    利益龐大，並非如一般書籍、攝影之重製案件，被告等重製
    系爭圖形著作，並利用該著作按圖施作原告所創作之油壓成
    型機，故損害賠償之數額應以被告因此所得之權利利益為依
    據，若果原告前揭主張仍無法證明被告等侵害系爭圖形著作
    之損害賠償數額者，則爰依著作權法第88條第3 項之規定，
    被告等人因故意且情節嚴重之侵害行為，酌定500 萬元之賠
    償額，爰依著作權法第88條、民法第184 、185 條之規定提
    起本件訴訟，請求法院擇一為原告勝訴之判決，並聲明被告
    應連帶給付原告498 萬元之損害賠償金，及自減縮後即97年
    8 月18日起至清償日止，按年息5 ％計算之法定遲延利息；
    願供擔保請准宣告假執行。
二、被告則以：
  (一)原告準晟公司並不能提起本件刑事附帶民事訴訟，程序上應
    先駁回。而被告甲○○、丙○○等與原告乙○○間所簽訂之
    契約者雖名為「買賣」，然從被告甲○○告知原告乙○○系
    爭專利設計、構想，另參酌負責系爭專利機器配電作業之證
    人曾嚴意在刑事庭審理之證詞可得知，被告甲○○等並非僅
    是支付價金購買機器，而是在原告乙○○製造機器前，告知
    原告乙○○構想、設計，委由原告乙○○製造，過程中並委
    託長期配合之配電師傅曾嚴意依據甲○○告知設計，協助乙○○完成機器製造作業，是從立約當時之情況及履約過程觀
    之，被告甲○○、丙○○等與乙○○間之契約實質上應為「
    委託代工製造」（OEM） 契約，縱或認乙○○於代工製造過
    程中有部份研發創作，亦應為「委託代工」 (OEM)與「委託
    研發創作」 (ODM)之混合契約，而非買賣契約。
  (二)依著作權法第12條之規定，被告縱因未約定而無從取得系爭
    圖形著作權，但仍得利用該著作，被告丙○○重製系爭圖面
    用以申請專利之行為，自未侵害原告著作權，被告甲○○自
    然亦無違反著作權法可言。被告亦否認被何加害之行為，及
    原告之系爭圖形著作有投入498 萬元之資源損失，縱然確有
    前揭金額之投入，然此係發生於系爭圖形遭重製以前，且原
    告主張所謂之租金、薪資支出，究其實質，乃原告因租賃關
    係與勞動契約而應給之債務，係原告依其主觀意思簽訂契約
    而所需承擔之責任，與本件毫無因果關係，被告就此自無損
    害賠償責任可言等語置辯，並聲明駁回原告之訴；如受不利
    益之判決，願供擔保請准宣告免為假執行。
三、兩造所不爭執之事實：
  (一)被告丙○○係永昇公司之負責人，被告甲○○則為永昇公司
    股東之一，同時為僑邦公司之負責人，原告乙○○則係準晟
    公司之負責人。原告乙○○於93年間，研發出油壓成型機，
    利用油壓泵對面紙進行擠壓，以達到縮小面紙盒之包裝、增
    加內部紙張容量之目的。
  (二)系爭圖形著作之著作權屬於原告乙○○所有，被告丙○○於
    取得上開機器之示意圖後，委由不知情之專利代理人盧財發
    非法重製上開機器示意圖，並於94年8 月17日，以被告丙○○為專利申請人名義，於申請書上填載發明人為被告丙○○
    ，併同上開重製圖樣，向經濟部智慧財產局申請名為「面紙
    真空油壓機」之新型專利，致負責之經濟部智慧財產局公務
    員，而於職務上所掌管之公文書上為登載，並據以依法審定
    公告（專利證書號數：M285453 號）。
  (三)有關被告丙○○違反著作權法之刑事案件，業經智慧財產法
    院以97年度刑智上易字第36號刑事判決有罪確定，被告甲○○則無罪確定。另涉新型專利舉發事件，亦經智慧財產法院
    以97年度行專訴字第43號行政判決原告永昇公司敗訴確定。
  (四)原告準晟公司基本資料、被告永昇公司基本資料、94年6 月
    機器買賣合約書、原告乙○○製作之系爭機器示意圖、系爭
    機器買賣統一發票、系爭機器新型專利說明書暨附件圖式及
    說明、被告永昇公司董監事資料、僑邦公司基本資料、第1
    次機械買賣合約書、經濟部智慧財產局97年1 月16日（97）
    智專一(二)13029 字第09720038370 號函暨所附新型專利申請
    書、經濟部智慧財產局新型專利形式審查核准處分書、中華
    民國第M285453 號新型專利證書等之文書資料均真正。
四、本件爭點及法院之判斷：
  (一)被告丙○○是否侵害原告乙○○之系爭圖形著作權？
  1.查被告丙○○、甲○○有感於市面上所生產之抽取式面紙體
    積過大，擬開發面紙盒縮小，但內容量增加之抽取式面紙產
    品，乃由甲○○將此想法告知原告乙○○，原告乙○○遂於
    94年間，製造出第一代油壓成型機，被告丙○○、甲○○於
    94年2 月，先以僑邦公司名義，向原告乙○○經營之準晟公
    司購買第一代油壓成型機一台，嗣因上開機器之運作不順利
    ，原告乙○○乃研發改良為第二代油壓成型機，嗣於94年6
    月間，被告丙○○、甲○○再以僑邦公司名義，向原告乙○○經營之準晟公司購得第二代油壓成型機，94年7 月間，丙○○將乙○○所繪製第二代油壓成型機之示意圖交予不知情
    之盧財發，由盧財發在址設臺北縣三重市之「臺揚國際商標
    事務所」內，重製成符合申請新型專利之圖式，並於94年8
    月17日，以永昇公司為專利申請人，於申請書上填載該「油
    壓成型機」為丙○○所創作，併同上開重製圖式，向經濟部
    智慧財產局申請名為「面紙真空油壓機」之新型專利，經濟
    部智慧財產局形式審查後，登載於職務上所掌管之公文書，
    並依法公告（專利證書號數：M285453 號）等事實，為兩造
    所不爭執，已如前述，則原告準晟公司並非系爭圖形著作之
    著作權人，或獲得原告乙○○之權利讓與等情，應無權利受
    不法之侵害，原告準晟公司提起本件損害賠償訴訟，應不足
    採，合先敘明。
  2.又核閱並比對盧財發所提出被告丙○○所交付之系爭機器示
    意圖及乙○○所提出其繪製之示意圖（分見臺灣板橋地方法
    院檢察署95年偵字第5120號卷第42-44 頁、95年他字第1163
    號卷第9-11頁）完全相同，與系爭機器申請新型專利時所附
    圖式（見95年他字第1163號卷第27-28 頁）相較，除後者另
    註明圖號及元件符號，以符合專利法施行細則規定之圖式要
    求外，並無差異，而所謂圖形著作，包括地圖、圖表、科技
    或工程設計圖及其他之圖形著作，業經內政部所訂定「著作
    權法第5 條第1 項各款著作內容例示」第2 條第6 款例示在
    案，是以系爭機器之示意圖亦為著作權法所保護之圖形著作
    ，且該示意圖為原告乙○○所繪製，被告丙○○未經原告乙○○之同意而將上開示意圖交付盧財發，並指示盧財發重複
    製作該示意圖及加註圖號、元件符號後，持以申請新型專利
    ，顯已構成重製行為，而侵害原告乙○○之著作財產權，原
    告乙○○此部分之主張，應屬足取。
  3.參酌被告丙○○於偵查中供承：伊有向原告乙○○經營之公
    司前後訂購油壓成型機2 台，機器是幾位股東一起構想，由
    甲○○主要設計，系爭機器設計過程要問甲○○等語，及同
    案被告甲○○於偵訊時亦供稱：系爭機器不是伊設計，伊在
    日本看到面紙盒產生構想，伊找簡志明跟原告表示要一台機
    器以油壓方式把面紙體積壓小，伊跟原告說該機器所需要的
    動作、功能以及流程，但沒有給原告設計圖，請原告自己設
    計製造，油壓機的設計圖是告訴人畫的，但是尺寸、電路等
    等都是伊告訴他的等語（分見95年偵字第5120號卷第6 頁、
    95年偵續字第507 號偵查卷第61頁）。
  4.參以證人簡志明於偵查中證稱：被告甲○○曾與伊談過系爭
    機器壓出來成型面紙的長、寬、高尺寸等語，復於本院刑事
    庭證稱：被告甲○○叫伊幫他作機器，伊說沒空，他就叫伊
    幫他找一個做機器的，伊就想到乙○○，甲○○有跟伊講一
    些機器的結構、流程，被告甲○○拿一疊壓過的衛生紙，告
    訴伊要怎樣壓才能壓成那樣，就是說要用油壓機去壓，才能
    變成這樣，另外還有提到一些放料，就是要把衛生紙放在輸
    送帶，送到裡面去壓。壓好就直接再送出來。伊自己先去找
    乙○○時，有看到告證11照片所示的機器，伊當時去找乙○○，乙○○就用他那台機器壓面紙，該照片的機器用途很廣
    ，很多東西都可以壓等語（分見95年偵續字第507 號卷第63
    頁、本院96年度易字第1479號卷第329-330 、335 頁），及
    證人李詩林亦於本院刑事庭證稱：偵查卷第9 頁的圖是第一
    台機器交給永昇公司後，為避免因維修而影響生產之麻煩，
    而將單缸改成雙缸，這張圖是改良後雙缸的圖等語（見本院
    96年度易字第1479號卷第256 頁），足認證人簡志明與原告
    乙○○第一次洽談時，原告乙○○即已製造完成油壓機，嗣
    被告甲○○雖因訂購機器而告知原告乙○○有關面紙折疊輸
    送之流程及面紙壓出成型後之尺寸規格，及就面紙折疊後過
    於膨鬆之問題，提供利用油壓機予以壓縮之具體解決方案，
    而提供原告乙○○將面紙折疊機與油壓機連結配置之概念，
    原告乙○○因而研發系爭機器，惟就系爭機器究應具備何種
    型式之油壓結構（例如：壓模、軸承）始可達成上開功效，
    暨本件新型專利之第1 圖係採用雙缸之方式，藉以解決因單
    缸產生故障而影響生產效能之問題，被告丙○○及甲○○均
    未提供任何具體實用之技術內容，更遑論被告丙○○就系爭
    機器之創作實際上僅提供研發之構想，自難認被告丙○○為
    系爭機器及其示意圖之共同創作人。
  5.再者，被告丙○○除曾委由被告甲○○先後以僑邦公司名義
    ，分別以65萬元、83萬元之價格向原告乙○○經營之準晟公
    司購買第一代及第二代油壓成型機各一台外，兩造並未簽訂
    其他契約，此有上開機器買賣合約書及統一發票可參，經核
    閱上開兩份買賣合約書之規格均相同，並均明確記載為「機
    械買賣合約書」，契約內容第1 項為：「乙方（僑邦）向甲
    方（準晟）購買皮帶式送料連結方式油壓成型機」（見95年
    他字第1163號偵查卷第8 頁、95年偵字第5120號卷第12頁）
    ，且兩份買賣合約均未就系爭機器如何設計及著作財產權、
    專利權之歸屬有何約定之記載，被告甲○○亦供稱：未曾與
    原告乙○○約定設計圖權利之歸屬等語以觀（見95年偵續字
    第507 號卷第61、62頁），尚難認系爭機器及示意圖係被告
    丙○○出資聘請原告乙○○研發完成，更難論被告丙○○因
    此就系爭機器之示意圖有何利用之權利，足認被告上開所辯
    ，顯不足採。
  (二)原告乙○○之系爭圖形著作權遭被告丙○○不法之侵害，其
    所受之損害為何？
  1.按因故意或過失不法侵害他人之著作財產權或製版權者，負
    損害賠償責任；數人共同不法侵害者，連帶負賠償責任，著
    作權法第88條第1 項定有明文。本件被告丙○○故意不法重
    製之方法侵害原告乙○○之系爭圖形著作財產權，從而原告
    乙○○依著作權法第88條第1 項規定，請求被告丙○○負損
    害賠償責任，即屬於法有據。
  2.次按著作權法第88條第2 、3 規定：「前項損害賠償，被害
    人得依左列規定擇一請求：一、依民法第216 條規定請求。
    但被害人不能證明其損害時，得以其行使權利依通常情形可
    得預期之利益，減除被侵害後行使同一權利所得利益之差額
    ，為其所受損害。二、請求侵害人因侵害行為所得之利益。
    但侵害人不能證明其成本或必要費用時，以其侵害行為所得
    之全部收入，為其所得利益。依前項規定，如被害人不易證
    明其實際損害額，得請求法院依侵害情節，在新臺幣一萬元
    以上一百萬元以下酌定賠償額。如損害行為屬故意且情節重
    大者，賠償額得增至新臺幣五百萬元。」本件被告丙○○侵
    害原告乙○○系爭圖形著作權，其行為態樣係以重製之方式
    為之，原告乙○○未能證明被告丙○○侵害其系爭圖形之著
    作權所得之利益，且亦不易證明其實際損害額，是以原告乙○○依著作權法第88條第3 項規定請求法院依侵害情節酌定
    賠償額，應屬足取。
  3.參酌上開規定，係法律就侵害著作權事件賦與法院就被害人
    損害賠償金額，於一定範圍內具有法定裁量權，即屬民法之
    特別法，自應排除普通侵權行為損害賠償舉證責任分配法則
    之適用。原告雖主張被告丙○○之不法侵害行為情節重大，
    而系爭圖形僅得供特定目的之使用，並無法大量重製而使用
    ，縱然導致原告乙○○無法快速取得專利權，然此亦僅為原
    告乙○○能否另對被告丙○○請求專利權遭侵害之損害賠償
    之問題，與著作權法前揭立法目的著重在侵權行為之判斷有
    所不同，故被告丙○○之侵害行為雖屬故意，然其情節並非
    重大，原告主張有同法第88條第3 項之適用，應不足採。本
    院審酌兩造均為設立有案之公司負責人之身分地位，衡情均
    有一定之經濟資力，而原告乙○○被侵害之著作件數僅一件
    ，被告丙○○係以申請專利權登記之侵害動機及目的（被告
    丙○○因而減少支出之成本），且侵害上開著作權之時間短
    暫及無相當之規模，其對於原告乙○○所造成之損害即非嚴
    重，應認原告乙○○主張之損害賠償額以40萬元為適當，逾
    此部分之請求，即不足取。
五、原告雖主張被告甲○○與被告丙○○共同侵權行為，應付連
    帶責任，惟原告所提出之證據方法，無法係以上開二人曾對
    於專利權之申請有一同開會討論為據，被告被告甲○○則不
    否有共同開會之事實，但無任何侵權行為。查：
  (一)證人盧財發於偵查中證稱：伊有幫丙○○申請專利，後來伊
    要丙○○先出具草圖給伊，事後他傳真2 張草圖給伊（經核
    與告證5 之草圖相符），伊事後叫工程師依該草圖重新描繪
    成送件申請專利之工程圖樣。本件從頭到尾都是丙○○跟伊
    接洽等語（見95年偵字第5120號卷第32頁），且被告丙○○
    於偵查中係供稱：本件申請新型專利係由伊、甲○○及林華
    山一起開會決定申請專利，系爭機器草圖是伊叫乙○○傳真
    給伊等語（見95年偵字第5120號卷第7 、34頁），復於智慧
    財產法院結證稱：「伊找盧財發來申請專利的過程，甲○○
    沒有參與，找盧財發都是伊接洽的，開會是共同說要申請專
    利，所以申請公司的名字，股東就包含在內。甲○○不知道
    以伊名義作為創作人，他只知道要用公司的名字去申請，甲○○也不知道用那些圖式去申請專利」等語（見本院第136
    頁）。參以告訴人於偵訊時陳稱：伊有拿草圖給丙○○，丙○○告訴伊，傳真草圖是為了要測量機器尺寸，以便擺設其
    他設備等語（見95年偵字第5120號卷第7 頁），足見系爭機
    器之草圖確係由告訴人傳真予被告丙○○後，由被告丙○○
    自行交付予盧財發，據以申請專利。
  (二)被告甲○○雖與被告丙○○共同決定就系爭機器申請專利，
    然就申請專利過程究係以何人為創作人及專利說明書之圖式
    內容為何，則均由被告丙○○指示盧財發辦理，尚難僅憑被
    告二人均供稱共同決定申請專利等語，即據以推定被告甲○○亦知悉被告丙○○指示盧財發以其個人名義為創作人，並
    委由盧財發將草圖附加圖號及元件逕行申請專利，而與被告
    丙○○間就侵害他人著作財產權，有何犯意聯絡與行為分擔
    。是以，原告主張被告甲○○應負連帶損害賠償責任，應不
    足取。
  (三)另原告乙○○起訴主張被告永昇公司、橋邦公司，亦應負連
    帶賠償責任，惟上開被告公司為法人組織，其人格為法律所
    擬定，本身並無為侵權行為之能力，故無法與自然人構成民
    法第185 條之連帶責任。況且，原告迄今亦無法舉證證明被
    告公司之法定代理人上開行為是屬於執行職務之行為，從而
    ，原告此部分之主張亦不足取。
六、綜上所述，系爭圖形著作之著作權人為原告乙○○，而被告
    丙○○故意不法重製之方法，已侵害原告乙○○之系爭圖形
    著作財產權，從而原告乙○○依著作權法第88條第1 項規定
    、民法第184 條之規定，請求被告丙○○應給付原告乙○○
    40萬元之損害賠償金，及自97年8 月18日起至清償日止，按
    年息5 ％計算之法定遲延利息，為有理由，應予准許，逾此
    部分之請求，則無理由，應予駁回。
七、按所命給付之金額未逾50萬元之判決，法院應依職權宣告假
    執行，民事訴訟法第389 條第1 項第5 款定有明文。兩造均
    陳明願供擔保請准或免為假執行之聲請，然本件原告乙○○
    勝訴部分僅40萬元，參酌上開說明，法院自應依職權宣告假
    執行，原告上開供擔保之聲請，請促請本院上開職權之行使
    ，自無庸為准駁之諭知。至於被告丙○○敗訴部分之聲請，
    經核並無不合，並諭知如主文第4 項所示。又原告敗訴部分
    ，其假執行之聲請，則失所附麗，應予駁回，附此敘明。
八、訴訟費用負擔之依據：民事訴訟法第79條。
中    華    民    國    98    年    5     月    27    日
                  民事第二庭    法  官  吳振富
以上正本係照原本作成
如對本判決上訴，須於判決送達後20日內向本院提出上訴狀
中    華    民    國    98    年    5     月    27    日
                                書記官  李宏明


司法院資訊處製作；財團法人民間司法改革基金會備份。
